臺灣高等法院刑事判決　　　　　　　　　　　　　九十一年度上易字第二五一一號
　　上　訴　人
　　即　被　告　甲○○
　　選任辯護人　張仁興
右上訴人因傷害案件，不服臺灣桃園地方法院九十一年度易字第一０一二號，中華民
國九十一年七月五日第一審判決（起訴案號：臺灣桃園地方法院檢察署九十一年度偵
字第一二０八號）提起上訴，本院判決如左：
    主  文
上訴駁回。
    事  實
一、甲○○與鄰居乙○○前因村長選舉而生勃谿，於民國（下同）九十年八月二十九
    日上午八時許，在桃園縣龜山鄉○○村○○街三十巷八號乙○○住處前，雙方復
    因細故而發生爭執，甲○○一時氣憤，竟基於傷害犯意，與乙○○相互扭打，致
    乙○○受有傷害，嗣乙○○因見甲○○之母邱陳玉秀及邱正男等人前來，隨即返
    家取來掃刀一把，邱陳玉秀見狀為圖阻止乙○○行兇，亦隨手取來鋁棒一支，並
    即持該鋁棒朝乙○○身體揮打，乙○○轉身持該掃刀砍向邱陳玉秀左手臂（乙○
    ○、邱陳玉秀及邱正男涉嫌傷害部分均另案審理），乙○○因此受有頭皮、背部
    、右臂、右膝、右小腿、左膝、左手臂、右手肘、陰囊處多處挫淤傷及擦傷等傷
    害。
二、案經乙○○訴請台灣桃園地方法院檢察署檢察官偵查聲請以簡易判決處刑，經原
    審法院依通常程序審理。
    理  由
一、訊據上訴人即被告甲○○固供承有於上揭時地與告訴人乙○○發生爭執之事實，
    惟矢口否認有何傷害犯行，辯稱：當天伊上班經過告訴人家時，告訴人罵伊並拉
    伊左手，又把伊眼鏡打掉，伊為了要掙脫才以右手將告訴人壓在牆壁上，伊只是
    抵抗告訴人，並沒有出手打告訴人云云，惟查，被告有於右揭時地因細故與告訴
    人乙○○發生爭執，繼而互相扭打致告訴人受傷，嗣因告訴人自家中取出掃刀作
    勢揮砍，其母邱陳玉秀因而持鋁棒抵擋等事實，業據被告於警訊、偵查中及原審
    法院審理時供承不諱，並據告訴人指述歷歷，而證人邱靜芬於警訊時亦證稱伊看
    到甲○○與乙○○在打架等語，且查告訴人若非於上揭時地因受被告之毆打，當
    無因而自其屋內取出掃刀之理，而告訴人乙○○於九十年八月二十九日前往仁義
    醫院及敏盛綜合醫院診斷結果，受有頭皮、背部、右臂、右膝、右小腿、左膝、
    左手臂、右手肘、陰囊處多處挫淤傷及擦傷等傷害，有各該醫院出具之診斷證明
    書及病歷表影本各乙份在卷可參，而查本件被告既係與告訴人於上開時地發生爭
    執，繼而互毆，彼此互為不法侵害，自無所謂正當防衛之可言，被告所辯正當防
    衛云云，並不足採，至被告於原審法院審理時雖另辯稱告訴人所提出之診斷證明
    上所載傷害有些是舊傷，並不伊造成的云云，惟查告訴人於案發當日即前往醫院
    診療，經診療結果確受有上述傷害，而縱告訴人前曾受有傷害，惟該舊傷既經治
    癒即已無何傷害，玆被告既於上揭時地與告訴人互毆，而告訴人因而受有上述傷
    害，被告自難辭其應負之刑責，又告訴人雖另指訴：當時被告與邱陳玉秀、邱正
    男、邱靜芬和張雪珍一起圍毆伊，邱陳玉秀拿鋁棒，邱正男拿掃刀，張雪珍、邱
    靜芬拿椅子打伊，有要置伊於死之意云云，然查被告與告訴人相互扭打時，被告
    之母即邱陳玉秀因見告訴人自其家中取出掃刀乙把，為阻止告訴人持刀對被告行
    兇，因而亦隨手拿取鋁棒揮打告訴人，並呼叫邱正男前來，是縱邱陳玉秀及邱正
    男對告訴人有何傷害行為，惟此並非被告呼叫渠等前來幫忙，且係在被告與告訴
    人互毆之後，而被告與告訴人間發生本件糾葛，乃係一時偶發事件，並非事先預
    謀而為，自難認被告事先即與邱陳玉秀、邱正男等人間有何犯意聯絡或行為分擔
    ，是被告與邱陳玉秀等人各傷害告訴人，應屬各自所為，彼等間並無共犯可言，
    又被告係徒手與告訴人互毆，而告訴人雖受有多處傷害，然除陰囊部分為人身要
    害外，其餘傷處均非致命，且傷勢非重，而查告訴人於與被告互毆之際，返家取
    來掃刀一把欲以之攻擊被告，惟其竟指稱係邱正男持掃刀行兇，足見其指訴不無
    誇大之嫌，實難認被告有欲置告訴人於死之意，此公訴人偵查結果亦認被告並無
    殺人之犯行，告訴人此部分指訴，殊非可採，附此敘明。綜上所述，告訴人指訴
    固全非事實，惟被告既於上揭時地與告訴人互毆，並因而致告訴人受有上述傷害
    ，被告上揭所辯並無傷害犯行，要屬推諉卸責之詞，不足採信，事證明確，被告
    犯行洵堪認定。
二、核被告甲○○所為，係犯刑法第二百七十七條第一項之傷害罪。原審以被告上揭
    犯行，事證明確，援引刑法第二百七十七條第一項、第四十一條第一項前段及罰
    金罰緩提高標準條例第一條前段、第二條之規定，並爰審酌被告素行，犯罪之動
    機、目的、手段，告訴人所受之傷勢及犯罪後態度等一切情狀，量處有期徒刑二
    月，並諭知易科罰金之折算標準，經核認事用法，並無違誤，被告上訴意旨否認
    有傷害犯行，尚難認有理由，應予駁回。
據上論斷，應依刑事訴訟法第三百六十八條，判決如主文。
本案經檢察官施慶堂到庭執行職務。
中      華      民      國      九十一      年    九    月    二十六    日
                              臺灣高等法院刑事第三庭
                                  審判長法  官  張  連  財
                                        法  官  李  英  勇
                                        法  官  張  傳  栗
右正本證明與原本無異。
不得上訴。
                                        書記官  秦  慧  榮
中      華      民      國      九十一  年      九      月     二十六   日
附錄    本判決論罪科刑法條：
刑法第二百七十七條第一項
傷害人之身體或健康者，處三年以下有期徒刑、拘役或一千元以下罰金。
